【裁判字號】    95,上訴,1138
【裁判日期】    950731
【裁判案由】    殺人未遂
【裁判全文】
臺灣高等法院高雄分院刑事判決        95年度上訴字第1138號
上  訴  人  臺灣高雄地方法院檢察署檢察官
被      告  甲○○
指定辯護人  郭季榮  律師
上列上訴人因被告殺人未遂案件，不服臺灣高雄地方法院95年度
訴字第269 號中華民國95年5 月4 日第一審判決（起訴案號：臺
灣高雄地方法院檢察署94年度偵字第27945 號），提起上訴，本
院判決如下：
     主  文
上訴駁回。
     事  實
一、甲○○前於民國92年間，因施用毒品案件，經臺灣高雄地方
    法院以92年度簡字第2477號判處有期徒刑6 月確定，入監執
    行甫於94年6 月14日執行完畢。詎仍不知悔改，因酒後曾與
    友人乙○○發生口角，因而懷恨在心，竟基於傷害之犯意，
    於94年11月11日晚上9 時許，持其所有開山刀1 把，前往乙
    ○○位在高雄縣林園鄉○○路91號住處，見乙○○坐於椅上
    正觀看電視，即持刀向其左腳揮砍2 刀，乙○○突受攻擊，
    迅速起立反抗，並於甲○○持刀再向其身體揮砍時，奮力以
    左手抵擋，致該開山刀掉落於地，乙○○同時尚將現場椅子
    踢向甲○○，甲○○因此重心不穩跌倒於地，並於起身後，
    拾起掉落之開山刀，迅速逃離現場，嗣並將該開山刀丟棄在
    高雄縣林園鄉中芸魚港內。而乙○○因甲○○前開攻擊則受
    有左腳深度裂傷併韌帶及肌肉斷裂、左手裂傷之傷害。
二、案經高雄縣政府警察局林園分局報請臺灣高雄地方法院檢察
    署檢察官偵查起訴。
    理  由
一、壹、程序部分：
    按被告以外之人（包括證人、鑑定人、告訴人、被害人及共
    同被告等）於審判外之言詞或書面陳述，除法律有規定者外
    ，不得作為證據，刑事訴訟法第159 條第1 項定有明文。本
    件證人乙○○、李智蔭於警局中所為陳述，屬被告以外之人
    於審判外之陳述，參以被告於本院準備程序中，表示拒絕同
    意引為證據，該部分筆錄自無證據能力。又被告以外之人於
    審判外之陳述雖不符刑事訴訟法第159 條之1 至之4 等4條
    之規定，而經當事人於審判程序同意作為證據，法院審酌該
    言詞陳述或書面陳述作成時之情況，認為適當者，亦得為證
    據。本件告訴人所提診斷證明書所載內容，應屬被告以外之
    人於審判外之書面陳述，惟因被告於原審調查證據時同意該
    診斷證明書作為證據，本院復審酌上開書面陳述均係醫護人
    員，基於其所受之專業訓練，於其為被害人乙○○治療過程
    中所為之觀察紀錄，認上開書面陳述均適宜作為本案證據。
二、實體部分：
  (一)、訊據被告甲○○對其因酒後與告訴人乙○○發生口角，基
      於傷害之犯意，於前揭時間持刀至告訴人住處，揮刀對其
      攻擊，致告訴人因此受有如上傷害之事實均坦承不諱，核
      與證人即告訴人乙○○證述其遭被告持刀揮砍之事實相符
      ，並據證人即在現場目擊告訴人遭受攻擊經過之李智蔭證
      述明確，復有告訴人遭被告攻擊後至健佑醫院就診，該醫
      院因此開立被害人受有左腳深度裂傷併韌帶及肌肉斷裂、
      左手裂傷之傷害之病歷資料一份附卷可稽，足認被告前開
      自白核與事實相符，自可採為認定事實之證據。本件事證
      明確，被告上開傷害犯行洵堪認定。
  (二)、核被告前揭所為係犯刑法第277 條第1 項之傷害罪。被告
      行為後，中華民國刑法施行法第1 條之1 於95年6 月14日
      公布規定：「94年1月7日刑法修正時，刑法分則編未修正
      之條文定有罰金者，自94年1月7日刑法修正後，就其所定
      數額提高為30倍，但72年6 月26日至94年1 月7 日新增或
      修正之條文，就其所定數額提高為3 倍。」，本件被告所
      犯刑法第277 條第1 項之罪，依上開修正後之規定，提高
      為30倍，與修正前依罰金罰鍰提高標準條例第1 條、現行
      法所定貨幣單位折算新台幣條例第2 條折算結果，罰金數
      額相同、比較新舊法，修正後之規定並無較有利於行為人
      ，依刑法第2 條第1 項前段規定，應適用行為時之舊法即
      修正前刑法第277 條第1 項。公訴意旨認被告係犯刑法第
      271 條第2 項、第1 項之殺人未遂罪嫌，無非係以告訴人
      所受傷勢嚴重，足見被告持刀用力猛烈，又因被告持刀揮
      砍告訴人身體，亦有可傷及人身要害位置為其論罪之依據
      。惟按殺人與傷害之區別，應以有無殺意為斷，其受傷之
      多寡，及是否為致命部位，有時雖可藉為認定有無殺意之
      心證，究不能據為絕對標準；又殺人罪須有使被害人喪失
      生命之故意，始能成立，不以所持是否為刀、所加傷害是
      否在致命部位為標準（最高法院18年上字第1309號判例、
      51年台上字第131 號判決參照）。經查，告訴人遭被告攻
      擊後，雖受有左腳深度裂傷併韌帶及肌肉斷裂、左手裂傷
      之傷害，惟因其受傷部分係在人身手腳等處，尚非身體要
      害位置，且經原審向健佑醫院函詢告訴人所受上開傷勢，
      若未立即就醫治療，是否即生生命危險一節，據該醫院回
      覆：因告訴人大血管並未破裂，經適當之包紮、止血，4
      至6 小時內傷口縫合，並不會有生命危險等情，有該醫院
      函文1 紙存卷可參（見本院卷第39頁），顯見告訴人所受
      傷勢並非嚴重，參以證人乙○○於原審證稱：「他（被告
      ）跑進來時我沒看到，是砍第一刀時才發現他進來，我是
      側背著門看電視，第一刀是砍我的左腳」等語，職是，被
      告突進入告訴人住處持刀揮砍告訴人，在告訴人猝不及防
      之情形下，倘被告果有殺害告訴人之意，揮刀即可向告訴
      人要害攻擊，惟其出刀卻僅攻擊告訴人腿部位置，且於告
      訴人起身抵抗時，被告雖再出手向告訴人身體位置揮砍，
      然經告訴人奮力以手抵擋結果，僅受輕微手部裂傷之傷害
      ，足認被告揮砍身體部位之力道亦非猛烈，另就被告遭告
      訴人腳踢椅子絆倒於地後，起身拾起刀械即逃離現場，並
      未繼續揮刀砍殺等情以觀，倘其確有致人於死之意，亦不
      致在僅揮砍3 刀且告訴人尚有餘力反抗之情形下即離開現
      場。再者，被告自承係因酒後曾與告訴人發生口角糾紛，
      始持刀揮砍告訴人等語，雖為告訴人否認，並證稱被告係
      向其妻恐嚇要錢未果，經其報警處理，始懷恨在心等語（
      見偵查卷第13頁），惟本件被告持刀向告訴人揮砍之原因
      ，不論係告訴人所述因被告向告訴人之妻恐嚇取財未果，
      或係被告自承酒後起口角，均非嚴重紛爭，衡情被告尚無
      因此小事懷恨在心，即出手殺害告訴人之理。綜上，本件
      既難認被告有殺人之動機，且其雖持鋒利刀器揮砍，然衡
      諸其行兇之際，有充分餘裕得向告訴人身體要害位置行刺
      加害，但卻未如此為之，僅砍向告訴人腿部位置，且告訴
      人受傷後，亦無立即生命危險等情研判，被告所為顯屬教
      訓意味較濃之傷害犯行，而應無戕害告訴人生命，必致告
      訴人死亡之殺人故意。雖告訴人證稱：被告行兇之際，尚
      口出「要你死」等語，惟此客觀研判，亦僅係被告情緒上
      之威嚇語詞而已，仍難據此認定被告於下手時有置告訴人
      於死亡之主觀犯意。是揆之前揭最高法院判決意旨，本院
      認被告持刀加害告訴人所犯應僅屬傷害犯行，而尚難認有
      殺人之犯意，自不構成殺人未遂犯行，是公訴人起訴法條
      ，尚有未洽，應予變更。又被告前於92年間，因施用毒品
      案件，經原審以92年度簡字第2477號判處有期徒刑6 月確
      定，入監執行甫於94年6 月14日執行完畢等情，有臺灣高
      等法院被告前案紀錄表、台灣高雄地方法院檢察署刑案資
      料查註紀錄表各1 紙在卷可稽，其於上開徒刑執行完畢後
      5 年內，再犯本件最重本刑為有期徒刑以上之罪，為累犯
      ，應依刑法第47條之規定加重其刑。
三、原審以被告罪證明確，因而變更檢察官起訴法條，適用刑法
    第277 條第1 項，罰金罰鍰提高標準條例第1 條前段之規定
    ，並審酌被告僅因細故，即持刀砍害告訴人，造成告訴人身
    體傷害及心理恐懼，惡性非輕，惟念犯後尚知坦承犯行，態
    度尚佳，及犯後迄今仍未與告訴人達成民事和解、告訴人所
    受傷害，目前復原良好，行動不受影響，惟偶會酸痛（見原
    審卷第50頁筆錄及第66頁相片2 張）等一切情狀，量處有期
    徒刑1 年。並敘明被告持以砍傷告訴人之開山刀1 把，已丟
    棄在高雄縣中芸漁港而滅失等情，業據被告陳述在卷甚明，
    自無諭知沒收之必要。認事用法俱無不合，量刑亦稱妥適，
    檢察官上訴意旨指摘原判決不當，並無可取，為無理由，應
    予駁回。
四、被告經合法傳喚，無正當理由不到庭，爰不待其陳述，逕行
    判決。
據上論斷，應依刑事訴訟法第371條、第368條，判決如主文。
本案經檢察官林惠到庭執行職務。
中    華    民    國    95    年    7     月    31    日
                  刑事第三庭    審判長法  官   周賢銳
                                      法  官   謝宏宗
                                      法  官   黃仁松
以上正本證明與原本無異。
被告不得上訴。
檢察官如不服本判決應於收受本判決後10日內向本院提出上訴書
狀，其未敘述上訴理由者，並得於提起上訴後10日內向本院補提
理由書狀（均須按他造當事人之人數附繕本）「切勿逕送上級法
院」。
中    華    民    國    95    年    8     月    1     日
                                      書記官   許信宗
附錄本判決論罪科刑法條：
中華民國刑法第277條第1條：
傷害人之身體或健康者，處3 年以下有期徒刑、拘役或1 千元以
下罰金。


司法院資訊處製作；財團法人民間司法改革基金會備份。
